臺灣新北地方法院三重簡易庭小額民事判決
111年度重小字第2580號
原      告  華南產物保險股份有限公司

法定代理人  陳文智  
訴訟代理人  蔡明軒  
            管禮    
被      告  林珆安  



上列當事人間請求侵權行為損害賠償事件，本院於民國111年9月
1日言詞辯論終結，判決如下：
　　主　    文
一、被告應給付原告新臺幣（下同）7,349元，及自民國111年6
    月30日起至清償日止，按年息5％計算之利息。
二、原告其餘之訴駁回。
三、訴訟費用1,000元由被告負擔134元，餘由原告負擔。
四、本判決原告勝訴部分得假執行。
    事實及理由
一、原告主張：緣被告甲○○駕駛MCX-9775號機車（下稱系爭機車
    ）於民國109年12月23日14時43分許，行經新北市三重區重
    新路5段與五谷王南街口時，因未注意車前狀況，而撞擊原
    告承保訴外人李景棠（下稱李景棠）所駕駛BFD-6163號車（
    下稱系爭車輛），致系爭車輛受損，經維修估價，需54,762
    元（工資17,850元、材料36,912元），原告並已依約賠付。
    為此，爰依民法第191條之2、民法第196條及保險法第53條
    第1項規定，提起本件訴訟。並聲明：被告應給付原告54,76
    2元及自起訴狀繕本送達之翌日起至清償日止，按年息5％計
    算之利息等語。
二、被告則以：系爭事故雖鑑定意見認為伊為次因，但伊主張伊
    並無過失，伊係因安全距離遭占用，致剎車不及才與系爭車
    輛發生碰撞。且伊系爭事故後受傷，因此飽受煎熬等語，並
    聲明請求駁回原告之訴。
三、本院之判斷：
　㈠原告主張上開事實，業據其提出新北市政府警察局道路交通
    事故當事人登記聯單、新北市政府車輛行車事故鑑定會鑑定
    意見書、維修估價單、維修費清單、統一發票、行車執照等
    件在卷可佐（本院卷第15至33頁），核與本院職權向新北市
    政府警察局三重分局調取之系爭事故調查卷宗等資料相符。
    被告到庭亦不否認與系爭車輛發生碰撞，惟以前揭情詞置辯
    。
　㈡按行車速度，依速限標誌或標線之規定；汽車行駛時，駕駛
    人應注意車前狀況及兩車並行之間隔，並隨時採取必要之安
    全措施；汽車行駛至交岔路口右轉彎時，應距交岔路口三十
    公尺前顯示方向燈或手勢，換入外側車道、右轉車道或慢車
    道，駛至路口後再行右轉；道路交通安全規則第93條第1項
    、第94條第3項、第102條第1項第4款分別定有明文。經查系
    爭事故發生經過略以：訴外人曾浩維（下稱曾浩維）駕駛車
    號000-00號營業大貨車（下稱系爭大貨車），沿重新路5段
    往三重方向行駛，行至肇事路口欲右轉五谷王南街，而李景
    棠亦駕駛系爭車輛沿重新路5段往三重方向行駛，至系爭事
    故路口，因見系爭大貨車欲右轉遂剎車，而曾浩維欲右轉時
    見系爭車輛位於其右側車道，亦剎車，未與系爭車輛發生碰
    撞，然同時沿重新路5段往三重方向行駛之被告騎乘系爭機
    車，見系爭車輛剎車後，剎車不及，遂與系爭車輛發生碰撞
    ，此有曾浩維、李景棠、被告之警詢筆錄在卷可佐，被告顯
    有未注意車前狀況之過失。佐以，本件事故經送新北市政府
    車輛行車事故鑑定委員會鑑定肇事責任，鑑定意見認「曾浩
    維駕駛營業大貨車，開啟故障燈自内側車道右轉，為肇事主
    因。甲○○駕駛普通重型機車，未注意車前狀況，為肇事次因
    。李景棠駕駛自用小客車，無肇事因素」等情，亦有新北市
    政府車輛行車事故鑑定會鑑定意見書在卷可參（本院卷第17
    -19頁）。被告雖辯稱其並無肇事因素，惟查系爭事故地點
    重新路五段速限為50公里，而被告自稱其於系爭事故發生時
    時速為50至60公里，顯見被告有超速行駛之過失，且因其車
    速偏快，始未能對前方事故採取必要之安全措施，因而與系
    爭車輛發生碰撞，故被告辯稱其並無過失等云云，並非可採
    。是被告與訴外人曾浩維就系爭事故之發生均有責任，為系
    爭車輛受損之共同原因，依民法第185條之規定即應連帶負
    損害賠償責任。而原告既已依保險契約給付系爭車輛之修復
    費用，自得依上開法律規定代位行使對被告之損害賠償請求
    權。
　㈢次按請求賠償物被毀損所減少之價額，雖得以修復費用為估
    定標準，但以必要者為限（例如修理材料以新品換舊品，應
    予折舊）。查被告因前開過失肇致本件車禍，並致系爭車輛
    受有損害等情，已如前述，則被告自應就系爭車輛損害負賠
    償責任。本件原告支出之修復費用54,762元，含工資17,850
    元、材料36,912元。依行政院所頒固定資產耐用年數表及固
    定資產折舊率之規定，非運輸業用客車、貨車之耐用年數為
    5年，依定率遞減法每年折舊1000分之369，另依營利事業所
    得稅查核準則第95條第6項規定「固定資產提列折舊採用定
    率遞減法者，以1年為計算單位，其使用期間未滿1年者，按
    實際使用之月數相當於全年之比例計算之，不滿1月者，以1
    月計」，又系爭車輛係109年5月出廠，有行車執照存卷可參
    （本院卷第33頁），迄本件車禍發生時即109年12月23日，
    已使用8月，則零件扣除折舊後之修復費用估定為27,832元
    （詳如附表之計算式），另關於工資部分，因無折舊之問題
    ，是以系爭車輛之必要修復費用為45,682元（計算式：27,8
    32元＋工資17,850元＝45,682元）。
　㈣再按數人共同不法侵害他人之權利者，連帶負損害賠償責任
    ，民法第185條第1項分別定有明文。末按連帶債務人中之一
    人為清償、代物清償、提存、抵銷或混同而債務消滅者，他
    債務人亦同免其責任。民法第274條定有明文。查就本件交
    通事故之發生曾浩維為肇事主因，被告為肇事次因，有新北
    市政府車輛行車事故鑑定會鑑定意見書在卷可參，本院斟酌
    被告與曾浩維就系爭事故具有前揭過失、雙方原因力之強弱
    及過失之輕重結果，認曾浩維為肇事主因，應負80％肇事責
    任，被告為肇事次因，應負20％肇事責任，即原告得向曾浩
    維請求36,546元（計算式：45,682元×80％＝36,546元，元以
    下四捨五入）。又原告前已向承保李景棠所駕駛之849-JD號
    車輛之保險公司請求賠償車損38,333元等情，業據原告自承
    在卷，依民法第274條之規定，曾浩維已為清償38,333元部
    分，已因清償而消滅，是原告得向被告請求之金額為7,349
    元（計算式：45,682元－38,333元＝7,349元），即屬有據，
    應予准許。至於超過此範圍之請求，則屬無據。
四、綜上所述，原告依侵權行為及保險代位之法律關係，請求被
    告給付7,349元，及自起訴狀繕本送達被告翌日即111年6月3
    0日（本院卷第73頁）至清償日止，按年息5％計算之利息，
    為有理由，應予准許。逾此部分請求，則屬無據，爰予駁回
    。
五、本件係就民事訴訟法第436條之8適用小額訴訟程序所為被告
    敗訴之判決，依同法第436條之20規定，由本院依職權宣告
    假執行。
六、訴訟費用負擔之依據：民事訴訟法第79條、第436條之19第1
    項規定，確定訴訟費用之負擔如主文第3項所示。
中　　華　　民　　國　　111 　年　　9 　　月　　29　　日
　　　　　　　　　三重簡易庭  法  官  王凱俐
以上為正本係照原本作成。
對於本件判決如有不服，應於收受送達後20日內向本院提出上訴
書狀，上訴於本院合議庭，並按他造當事人之人數附具繕本。當
事人之上訴，非以判決違背法令為理由不得為之，上訴狀應記載
上訴理由，表明下列各款事項：
（一）原判決所違背之法令及其具體內容。
（二）依訴訟資料可認為原判決有違背法令之具體事實。
如未於上訴後20日內補提合法上訴理由書，法院得逕以裁定駁回
上訴。
中　　華　　民　　國　　111 　年　　9 　　月　　29　　日
　　　　　　　　　　　　　　　書記官　李采錡
　　　　　　　　　　　　　　　
附表
-----
折舊時間           金額
第1年折舊值        36,912×0.369×(8/12)=9,080
第1年折舊後價值    36,912-9,080=27,832